【裁判字號】    90,上易,280
【裁判日期】    900227
【裁判案由】    侵占等
【裁判全文】
臺灣高等法院臺中分院刑事判決              民國九十年度上易字第二八○號
    上  訴  人  臺灣臺中地方法院檢察署檢察官
    被      告  丙○○
右上訴人因被告侵占等案件，不服臺灣臺中地方法院中華民國八十九年十二月二十一
日第一審判決（民國八十九年度易字第一一一號，起訴案號：臺灣臺中地方法院檢察
署民國八十九年度調偵字第一五號），提起上訴，本院判決如左：
    主      文
原判決撤銷。
丙○○公司負責人，連續違反公司之資金，除因公司間業務交易行為有融通資金之必
要者外，不得貸與他人之規定，處罰金新臺幣貳萬元，如易服勞役以佰元即新臺幣
玖佰元折算壹日。
    事      實
一、丙○○為陳金山（已經檢察官另為不起訴處分）之子，與葉美雲為夫妻關係，陳
    金山、葉美雲分別為設於臺中縣大里市○○路一七五巷八七號一樓之優德生有限
    公司之監察人、董事長，丙○○則為前揭公司總經理，為公司負責人，基於概括
  之犯意，自八十五年十一月初起至八十七年六月間止，連續多次將公司資金計新
    臺幣(下同)佰貳拾萬肆仟肆佰捌拾元，借款與其個人，損害公司及公司股東
    利益。
二、案經被害人丁○○、甲○○、吳滄祥訴請臺灣臺中地方法院檢察署檢察官偵查起
    訴。
    理      由
一、右開事實，業據被告丙○○於原審審理中坦承不諱，核與證人楓宗達、魏秀利於
    原審證述情節相符，復有公司變更登記事項卡、公司董事、股東名單、損益累計
    表，應付帳單等附卷可證。事證明確，被告之犯行洵堪認定，應予依法論科。
二、核被告所為，係犯公司法第十五條第三項之罪。其先後多次犯行，時間緊接，犯
    罪構成要件相同，顯係基於概括之犯意為之，應依連續犯論以一罪並加重其刑。
    原審為被告無罪之諭知，尚有未洽，檢察官上訴據以指摘原判決不當，為有理由
    ，應由本院將原判決撤銷改判，爰審酌被告犯罪之動機、目的、手段、所生之危
    害及其犯罪後之態度，量處如主文第二項所示之刑，併諭知易服勞役之折算標準
    。
三、公訴意旨另略以被告為優德生公司總經理，未經公司股東同意，擅自將公司資金
    三百二十三萬四千四百八十元挪用，予以侵吞。因認被告另犯刑法第三百三十六
    條第二項之罪嫌。
四、按刑法第三百三十六條第二項業務侵占罪之成立，係以從事業務之人，意圖為自
    己或第三人不法之所有，而侵占對於業務上所持有之物為其構成要件。又按犯罪
    事實應依證據認定之，無證據不得推定其犯罪事實；又不能證明被告犯罪者，應
    諭知無罪之判決，刑事訴訟法第一百五十四條、第三百零一條第一項分別定有明
    文。本件公訴人認被告涉有業務侵占罪嫌，無非係以告發人（公訴人誤為告訴人
    ）丁○○、甲○○、吳滄祥之指述及卷附優德生有限公司（下稱優德生公司）之
    合夥經營契約書、董事股東名單、損益累積表、應付帳單等為其主要論據。查被
    告迭於檢察官訊問及原審審理時堅詞否認有何右揭業務侵占犯行，辯稱：伊有經
    股東之同意向公司借款新臺幣（下同）三百多萬元，但僅一百七十萬元左右係供
    伊個人使用，其餘都是供公司週轉之用云云。經查告發人丁○○迭稱渠並未同意
    借款給被告，並稱吳滄祥、甲○○原住臺中大里王朝大樓，吳滄祥於九二一大地
    震死亡、甲○○於九二一大地震失蹤等節。惟證人即優德生公司之股東楓宗達於
    原審審理時結證稱：渠公司股東有同意借款給丙○○個人使用，且公司的損益表
    上都有記載，於開會時亦有提示給股東看，而丁○○亦有參與股東會議，渠亦未
    聽到丁○○有反對借款給丙○○的意見等情；再證人即優德生公司之前任會計魏
    秀利亦於原審審理時亦結證稱：渠負責做帳及支出，但公司支出的款項有一定的
    流程，平常須由股東吳滄祥蓋章才可開支票，丙○○是陸續向公司借款，總金額
    渠不太清楚；不過，只要丙○○有向公司借款，渠就會按月將之登載在損益表及
    資產負債表上，至渠於八十七年三月間離職前，都有將資料存檔在電腦內等語。
    且有優德生公司其上記載「丙○○暫借款0000000（元）」之損益累積表
    影本附卷可稽。顯見被告確係經股東同意而向優德生公司借款，並無不法所有之
    意圖。揆諸首揭說明，被告所為要與業務侵占罪之構成要件有間，尚難以該罪相
    繩。是被告所辯，堪予採信。此外，本院復查無其他積極之證據，足認被告確有
    如公訴人所指之業務侵占犯行，本件不能證明被告此部分之犯罪，惟公訴人認此
    部分與前開論科部分有牽連犯裁判上一罪之關係，爰不另為無罪之諭知。
五、被告經合法傳喚，無正當理由不到庭，爰不待其陳述，逕行判決。
六、據上論斷，應依刑事訴訟法第三百六十九條第一項前段、第三百六十四條、第二
    百九十九條第一項前段，公司法第十五條第三項，刑法第十一條前段、第五十六
    條、第四十二條第二項、罰金罰鍰提高標準條例第二條，現行法規所定貨幣單位
    折算新臺幣條例第二條，判決如主文。
本案經檢察官乙○○到庭執行職務。
中      華      民      國      九十      年      二      月   二十七   日
                                  臺灣高等法院臺中分院刑事第六庭
                                        審判長法  官  李  文  雄
                                              法  官  陳  嘉  雄
                                              法  官  龔  永  昆
右正本證明與原本無異。
不得上訴。
                                              書記官  陳  麗  玉
中      華      民      國      九十      年      二      月   二十七   日
公司法第十五條公司不得經營登記範圍以外之業務。
公司之資金，除因公司間業務交易行為有融通資金之必要者外，不得貸與股東或任何
他人。
公司負責人違反前二項規定時，各處一年以下有期徒刑、拘役或科或併科新臺幣十五
萬元以下罰金，並賠償公司因此所受之損害。
                                                              Ｄ


司法院資訊處製作；財團法人民間司法改革基金會備份。
